---
title: "Sistemas_Recomendación"
author: "Sergio Vázquez"
date: "28/04/2015"
output: html_document
---

## Carga de librerias

```{r message=FALSE, warning=FALSE, results=FALSE}
library(data.table)
library(plyr)
library(igraph)
library(reshape2)
library(NMF)
library(ggplot2)
```


## Filtrado colaborativo: películas relacionadas (2 puntos)

Crea una función que, a partir de una película dada, proporcione la lista de las, p.e., 10 películas más _próximas_ a ella. La función tiene que admitir como argumento el título de la película (tal cual aparece en el fichero `u.item`) y devolver un vector con las más próximas.
Pon un par de ejemplos para comprobar que los resultados tienen sentido.

La función tiene que estar definida de la forma

recomienda.peliculas <- function(titulo, k)
y devolver un vector de `k` películas afines.

Creamos los conjuntos de datos:
```{r, message=FALSE, warning=FALSE}
datos <- fread("dat/ml-100k/u.data", sep = "\t")
colnames(datos) <- c("user.id","item.id", "rating", "timestamp")

peliculas <- fread("dat/ml-100k/u.item", sep = "|")
colnames(peliculas) <- c("item.id","movie title","release date","video release date","IMDb URL","unknown","Action","Adventure","Animation","Children's","Comedy","Crime","Documentary","Drama","Fantasy","Film-Noir","Horror","Musical","Mystery","Romance","Sci-Fi","Thriller","War","Western")

generos <- c("unknown","Action","Adventure","Animation","Children's","Comedy","Crime","Documentary","Drama","Fantasy","Film-Noir","Horror","Musical","Mystery","Romance","Sci-Fi","Thriller","War","Western")
```

Buscamos peliculas afines a una dada. Por ejemplo, elegimos peliculas afines a "Pinocchio (1940)", primero lo hacemos sin realizar la funcion:
```{r, message=FALSE, warning=FALSE}
pelicula.afin <- "Pinocchio (1940)"
peliculaGenero <- as.data.frame(peliculas)
peliculaGenero <- peliculaGenero[, c(2,6:24)]

# Sacamos la pelicula afin, y todas las que son distintas a esta.
tmp.0 <- peliculaGenero[peliculaGenero$'movie title' == pelicula.afin,]
tmp.0 <- tmp.0[2:20]
tmp.0 <- as.integer(tmp.0) # obtengo el vector

tmp.1 <- peliculaGenero[peliculaGenero$'movie title' != pelicula.afin,]
tmp.1 <- tmp.1[2:20]
tmp.1 <- as.matrix(tmp.1)

# aplico las correlaciones entre el vector de la pelicula parametro, y la matriz del resto de peliculas:
afines <- apply(tmp.1, 1 ,cor, y = tmp.0)
afines <- afines[order(-abs(afines))]
afines <- as.matrix(afines)
colnames(afines) <- "correlacion"

## Seleccion de la lista de peliculas en función de su correlacion:

# seleccionamos las peliculas con mayor correlacion, en este caso, mayor de 0.9:
afines <- which(afines > 0.9,arr.in=TRUE)
afines$item.id <- rownames(afines) # creo la columna item.id con los rownames.

# unimos con "peliculas" por item.id, para obtener la lista de peliculas afines:
afines <- merge(afines, peliculas, by = "item.id")
afines <- afines$"movie title"
list(afines)

## Seleccion de la lista de peliculas en función del numero de peliculas afines:

# si quiero obtener las "k" peliculas más afines, ejemplo, k = 10, tendré que buscar de (1:k)
afines2 <- apply(tmp.1, 1 ,cor, y = tmp.0)
afines2 <- afines2[order(-abs(afines2))]
afines2 <- as.data.frame(afines2)
colnames(afines2) <- "correlacion"
afines2$item.id <- rownames(afines2)
afines2 <- as.matrix(afines2[(1:10),])

afines2 <- merge(afines2, peliculas, by = "item.id")
afines2<- afines2$"movie title"
list(afines2)
```

Aplicando lo realizado anteriormente, lo implementamos en una funcion:

```{r}
recomienda.peliculas <- function(titulo, k){
  
peliculaGenero <- as.data.frame(peliculas)
peliculaGenero <- peliculaGenero[, c(2,6:24)]

# Sacamos la pelicula afin, y todas las que son distintas a esta.
tmp.0 <- peliculaGenero[peliculaGenero$'movie title' == titulo,]
tmp.0 <- tmp.0[2:20]
tmp.0 <- as.integer(tmp.0) # obtengo el vector

tmp.1 <- peliculaGenero[peliculaGenero$'movie title' != titulo,]
tmp.1 <- tmp.1[2:20]
tmp.1 <- as.matrix(tmp.1)

# aplico las correlaciones entre el vector de la pelicula parametro, y la matriz del resto de peliculas:
afines <- apply(tmp.1, 1 ,cor, y = tmp.0)
afines <- afines[order(-abs(afines))]
afines <- as.matrix(afines)
colnames(afines) <- "correlacion"

# "k" peliculas más afines:
afines <- as.matrix(afines[(1:k),])
afines$item.id <- rownames(afines)
afines <- merge(afines, peliculas, by = "item.id")
afines<- afines$"movie title"

return (afines)
}
```

Vemos algunos ejemplos:
```{r, message=FALSE, warning=FALSE}
recomienda.peliculas("Pinocchio (1940)", 10)

recomienda.peliculas("Toy Story (1995)", 7)
```

--------------------------------------------------------------------------

## Filtrado colaborativo: recomendaciones para ti (2 puntos)

Revisa la lista de películas, elige unas cuantas que hayas visto (¿20?) y puntúalas según tu parecer. Luego usa lo aprendido en clase para obtener recomendaciones en función de tus almas gemelas.

Tienes varios parámetros que configurar: 

1. Cuántas películas en común y como mínimo tienes que tener con otro individuo para poder considerarlo un _alma gemela_.
2. Cuál es el número de almas gemelas (o cuál es la distancia mímima) que quieres tener en cuenta.

Usa ambos parámetros hasta que estés satisfecho con la lista de sugerencias.

```{r echo=FALSE, message=FALSE, warning=FALSE}
datos <- fread("dat/ml-100k/u.data", sep = "\t")
colnames(datos) <- c("user.id","item.id", "rating", "timestamp")

# Mis valoraciones son el usuario 999 del fichero "mis.datos", en total he votado 13 peliculas.
mis.datos <- fread("dat/ml-100k/mis.datos", sep = "\t")
colnames(mis.datos) <- c("user.id","item.id", "rating", "timestamp")

# Creo el conjunto de peliculas:
peliculas <- fread("dat/ml-100k/u.item", sep = "|")
colnames(peliculas) <- c("item.id","movie title","release date","video release date","IMDb URL","unknown","Action","Adventure","Animation","Children's","Comedy","Crime","Documentary","Drama","Fantasy","Film-Noir","Horror","Musical","Mystery","Romance","Sci-Fi","Thriller","War","Western")

# Uno mis valoraciones con el resto
datos <- rbind(datos, mis.datos)
```

Busco almas gemelas:
```{r, message=FALSE, warning=FALSE}
yo <- 999
tmp.0 <- datos[datos$user.id == yo,]
tmp.1 <- datos[datos$user.id != yo,]

tmp <- merge(tmp.0, tmp.1, by = "item.id")

# Obtengo mis almas gemelas en funcion de mis valoraciones:
almas <- ddply(tmp, .(user.id.y), summarize, n=length(item.id),cos.dist = cor(rating.x, rating.y))

# ordenamos los resultados:
almas <- almas[order(-abs(almas$cos.dist)),]

# Configuramos el numero de peliculas que como mínimo ha de tener en común:
# Se configura para que tengan más de 3 peliculas en común:
almas <- almas[almas$n>3,]


# Se configura el numero de almas gemelas, en este caso, lo realizo en función de la distancia mínima. Seran almas gemelas aquellas con una correlacion (distancia minima) mayor de 0.95:
almas <- almas[almas$cos.dist > 0.95,]
almas <- na.omit(almas) # eliminamos los valores NA
mis.almas.gemelas <- data.frame(almas$user.id.y)
colnames(mis.almas.gemelas) <- "user.id"
mis.almas.gemelas

# Una vez obtenido el conjunto de almas gemelas, podría ver las recomendaciones que proponen:
# Obtengo las peliculas que han visto mis almas gemelas:
recomiendan <- merge(datos, mis.almas.gemelas, by ="user.id")

# Del listado obtenido, elegimos las que tengan un rating = 5:
recomiendan <- recomiendan[recomiendan$rating == 5]

# Eliminamos peliculas repetidas:
recomiendan <- ddply(recomiendan, .(item.id), summarize, n=length(item.id))

# Eliminamos de ese listado las peliculas que yo ya he visto:
recomiendan <- merge(recomiendan, mis.datos, all.x = TRUE)
recomiendan <- recomiendan[ ,c("item.id","user.id")]

# Pasamos los valores NA a 0;
recomiendan[is.na(recomiendan)] <- 0

# Seleccionamos el listado definitivo:
recomiendan <- recomiendan[recomiendan$user.id == 0,]

# Vemos el nombre de las peliculas que me recomiendan:
recomiendan <- merge(recomiendan, peliculas, by = 'item.id')
recomiendan <- recomiendan[,'movie title']
recomiendan

# El resultado mostrado se ajusta bastante bien a mis gustos.
```

--------------------------------------------------------------------------

## Redes sociales (2 puntos)

Lee [esto](http://kieranhealy.org/blog/archives/2013/06/09/using-metadata-to-find-paul-revere/) y ten en cuenta [esto](https://github.com/kjhealy/revere). Modifica lo que tengas que modificar en el archivo `revere.R` del segundo enlace para analizar el conjunto de datos

    magact96 <- read.delim("http://sna.stanford.edu/sna_R_labs/data/mag_act96.txt", 
                         na.strings = "na", check.names = FALSE)

Puedes crear un fichero en RMarkDown que muestre tu análisis completo (código, gráficas, algo de texto explicativo de por medio, etc.).


```{r,message=FALSE, warning=FALSE}
magact96 <- read.delim("http://sna.stanford.edu/sna_R_labs/data/mag_act96.txt", 
                         na.strings = "na", check.names = FALSE, row.names=1)

datos <- magact96[,-(1:3)]
datos <- as.matrix(datos)

# consideramos que el campo "ID" (es el de row.names) de nuestros datos, se asemejan a personas:
person.id <- datos %*% t(datos)
diag(person.id) <- NA # Pasamos a NA los valores propios de cada persona.
# para el caso de los distintos grupos:
group.id <- t(datos) %*% datos
diag(group.id) <- NA

# Preparo los datos para realizar los plot:
# Primero, realizo la preparacion de datos para los distintos grupos:
group.g <- graph.adjacency(group.id, weighted=TRUE,
                           mode="undirected", diag=FALSE)

la <- layout.fruchterman.reingold(group.g)
e.wt <- get.edge.attribute(group.g, "weight") # configura el grueso de la linea, es un peso

# Realizo el plot de los grupos:
plot(group.g, layout=la, vertex.size=15,edge.width=e.wt, vertex.label.cex=0.7,vertex.label=V(group.g)$name)

# Puedo obtener un png del plot anterior:
png(file="group-g.png", width=1000, height=1000, res=150)
plot(group.g, layout=la, vertex.size=15,edge.width=e.wt, vertex.label.cex=0.7,vertex.label=V(group.g)$name)
dev.off()

# Despues, realizo la preparacion de datos para las distintas personas (IDs):
person.g <- graph.adjacency(person.id,mode="undirected",
                            weighted=NULL, diag=FALSE)

la <- layout.fruchterman.reingold(person.g)
e.wt <- get.edge.attribute(person.g, "weight")


# Realizo el plot para las distintas personas:
### No muestro este plot por problemas de procesamiento con mi PC:

#   plot(person.g, layout=la, vertex.size=3,edge.width=0.1,
#         vertex.label=V(person.g)$name)

# Puedo obtener un png del plot anterior:
png(file="person-g.png", width=2200, height=1700, res=150)
plot(person.g, layout=la, vertex.size=5,edge.width=0.1,
     vertex.label=V(person.g)$name)
dev.off()


# Realizo la transpuesta de la matriz de datos para ver si esconde más información que no se ve:
# hago la transpuesta de los datos:
datos.t <- t(datos)
person2.id <- datos %*% t(datos)
diag(person2.id) <- NA
person2.g <- graph.adjacency(person2.id, mode="undirected", weighted=TRUE, diag=FALSE)
la <- layout.fruchterman.reingold(person2.g)
e.wt <- get.edge.attribute(person2.g, "weight")

# Obtengo el plot para el nuevo conjunto de datos de personas con la transpuesta:
### No muestro este plot por problemas de procesamiento con mi PC:

#   plot(person2.g, layout=la, vertex.size=15,edge.width=e.wt,
#        vertex.label=V(person2.g)$name)

# Puedo obtener un png del plot anterior:
png(file="person2t-g.png", width=2000, height=2000, res=150)
plot(person2.g, layout=la, vertex.size=5,edge.width=e.wt,
     vertex.label=V(person2.g)$name)
dev.off()

### Para este conjunto de datos, al realizar la transpuesta, no veo ninguna información adicional que pueda aportar y que no aporta el plot sin transpuesta.



# Obtenemos algunas medidas de centralidad:

## Betweenness
btwn.person <- betweenness(person.g)
names(btwn.person) <- V(person.g)$name
ind <- order(-btwn.person)
btwn.person[ind][1:10]

## Eigenvector
cent.eig <- evcent(person.g)
names(cent.eig$vector) <- V(person.g)$name

ind <- order(-cent.eig$vector)
cent.eig$vector[ind][1:10]

## Otra forma de realizar lo mismo que con eigenvector:
## Kleinberg authority
cent.klein <- authority.score(person.g)
names(cent.klein$vector) <- V(person.g)$name
ind <- order(-cent.klein$vector)
cent.klein$vector[ind][1:10]

## Bonacich Power
cent.bonpow <- bonpow(person.g, exponent=1)
names(cent.bonpow) <-  V(person.g)$name
ind <- order(cent.bonpow)
cent.bonpow[ind][1:10]

ind <- cent.bonpow < -1.35
col.vec <- rep("")



# Realizamos un plot de centralidad eigenvector y betweenness:
lay <- layout.fruchterman.reingold(person.g)
pr.id <- 200
par(mfrow=c(1,2))
plot(bonpow(person.g, exponent=1), betweenness(person.g))

```

--------------------------------------------------------------------------

## Filtrado colaborativo: etiquetas (2 puntos)

Construye una tabla que relaciones usuarios y géneros (es decir, que tenga como filas los usuarios y como columnas los géneros a los que pertenecen las películas que han calificado). Los valores de la matriz serán las puntuaciones medias que los usuarios han dado a las películas del género en cuestión.

A partir de eso crea una función que, dada una película nueva (que nadie ha visto) obtenga una lista de los usuarios a quienes se la recomendarías basada en cuánto les gustan los géneros a los que pertenece la nueva película. Ilústralo con un par de ejemplos.

Nota: esta es una manera de resolver el problema del _cold start_: una película nueva no ha sido calificada por nadie. Sin embargo, habrá a quien le interese más. No queremos que un sistema de recomendación la ignore. 

Otra nota: más abajo se indica cómo crear la matriz que relaciona usuarios con etiquetas.

```{r, message=FALSE, warning=FALSE}

pelis <- read.table("dat/ml-100k/u.data", sep = "\t")
generos <- read.table("dat/ml-100k/u.item", sep = "|", quote = "")

colnames(pelis) <- c("user", "movieid", "rating", "date")

colnames(generos) <- c("movieid",
                       "movietitle",
                       "releasedate",
                       "videoreleasedate",
                       "IMDbURL",               
                       "unknown",
                       "Action",
                       "Adventure",
                       "Animation",
                       "Children",
                       "Comedy",
                       "Crime",
                       "Documentary",
                       "Drama",
                       "Fantasy",
                       "Film-Noir",  
                       "Horror",
                       "Musical",
                       "Mystery",
                       "Romance",
                       "Sci-Fi",
                       "Thriller",
                       "War",
                       "Western")

tmp <- merge(pelis, generos)
tmp$movietitle <- tmp$releasedate <- tmp$videoreleasedate <- tmp$IMDbURL <- tmp$date <- NULL

tmp <- melt(tmp, id.vars = c("user", "movieid", "rating"))
tmp <- tmp[tmp$value == 1,]

tmp <- ddply(tmp, .(user, variable), summarize, rating = mean(rating))

tmp <- dcast(tmp, user ~ variable) # obtenemos un data frame con usuarios en filas y en columnas los generos con la media de los rating de cada uno.
tmp[is.na(tmp)] <- 0 # pasa valores NA a 0

tmp.m <- as.matrix(tmp[,-1])
rownames(tmp.m) <- tmp[,1]
tmp.m[is.na(tmp.m)] <- 0 # pasa valores NA a 0

## Primero lo realizamos sin implementarlo en una funcion:

# Creamos una nueva pelicula:
generos <- c("unknown","Action","Adventure","Animation","Children's","Comedy","Crime","Documentary","Drama","Fantasy","Film-Noir","Horror","Musical","Mystery","Romance","Sci-Fi","Thriller","War","Western")

mi.pelicula <- matrix(nrow = 1, ncol = 19)
colnames(mi.pelicula) <- generos

# Para este caso seleccionamos una pelicula que es de animacion y para niños:
mi.pelicula[is.na(mi.pelicula)] <- 0
mi.pelicula[c(4,5)] <- 4.5
mi.pelicula <- as.double(mi.pelicula) # obtengo el vector


# Realizo correlaciones entre la pelicula que he creado con el resto de usuarios:
user.afin <- apply(tmp.m, 1 ,cor, y = mi.pelicula)
user.afin <- user.afin[order(-abs(user.afin))]
user.afin <- as.data.frame(user.afin)
colnames(user.afin) <- "correlation"
user.afin$user.id <- rownames(user.afin)

user.afin <- as.matrix(user.afin[user.afin$correlation > 0.4,])

# Listado definitivo de usuarios a los que le recomiendo la pelicula:
user.afin <- data.frame(user.afin)
list(user.afin)
```


Lo implementamos en una funcion:
```{r, message=FALSE, warning=FALSE}

recomienda.usuarios <- function(a,b,c,d,e,f,g,h,i,j,k,l,m,n,o,p,q,r,s){
  
# Creamos una nueva pelicula:
generos <- c("unknown","Action","Adventure","Animation","Children's","Comedy","Crime","Documentary","Drama","Fantasy","Film-Noir","Horror","Musical","Mystery","Romance","Sci-Fi","Thriller","War","Western")

mi.pelicula <- c(a,b,c,d,e,f,g,h,i,j,k,l,m,n,o,p,q,r,s)

# Realizo correlaciones entre la pelicula que he creado con el resto de usuarios:
user.afin <- apply(tmp.m, 1 ,cor, y = mi.pelicula)
user.afin <- user.afin[order(-abs(user.afin))]
user.afin <- as.data.frame(user.afin)
colnames(user.afin) <- "correlation"
user.afin$user.id <- rownames(user.afin)

user.afin <- as.matrix(user.afin[user.afin$correlation > 0.4,])

# Listado definitivo de usuarios a los que le recomiendo la pelicula:
user.afin <- data.frame(user.afin)
return(list(user.afin))
}
```

Vemos algunos ejemplos:
```{r, message=FALSE, warning=FALSE}
# Peliculas de animacion y para niños:
recomienda.usuarios(0,0,0,4.5,4.5,0,0,0,0,0,0,0,0,0,0,0,0,0,0)

# Peliculas de comedia y musical:
recomienda.usuarios(0,0,0,0,0,4.5,0,0,0,0,0,0,4.5,0,0,0,0,0,0)
```


--------------------------------------------------------------------------

## Descomposiciones matriciales: usuarios y géneros de películas (2 puntos)

La gráfica

```{r, echo=FALSE, message=FALSE, warning=FALSE}

pelis <- read.table("dat/ml-100k/u.data", sep = "\t")
generos <- read.table("dat/ml-100k/u.item", sep = "|", quote = "")

colnames(pelis) <- c("user", "movieid", "rating", "date")

colnames(generos) <- c("movieid",
                       "movietitle",
                       "releasedate",
                       "videoreleasedate",
                       "IMDbURL",               
                       "unknown",
                       "Action",
                       "Adventure",
                       "Animation",
                       "Children",
                       "Comedy",
                       "Crime",
                       "Documentary",
                       "Drama",
                       "Fantasy",
                       "Film-Noir",  
                       "Horror",
                       "Musical",
                       "Mystery",
                       "Romance",
                       "Sci-Fi",
                       "Thriller",
                       "War",
                       "Western")

tmp <- merge(pelis, generos)
tmp$movietitle <- tmp$releasedate <- tmp$videoreleasedate <- tmp$IMDbURL <- tmp$date <- NULL

tmp <- melt(tmp, id.vars = c("user", "movieid", "rating"))
tmp <- tmp[tmp$value == 1,]

tmp <- ddply(tmp, .(user, variable), summarize, rating = mean(rating))

tmp <- dcast(tmp, user ~ variable) # obtenemos un data frame con usuarios en filas y en columnas los generos con la media de los rating de cada uno.

m   <- as.matrix(tmp[,-1])
rownames(m) <- tmp[,1]

m[is.na(m)] <- 0 # pasa valores NA a 0

res <- nmf(m, 6) # Crea los 6 factores


h <- res@fit@H
#h[h < 0.00001] <- 0

h <- 100 * h / rowSums(h) 

h <- data.frame(h)
h$factor <- 1:nrow(h)
h <- melt(h, id.vars = "factor")

ggplot(h, aes(x = variable, y = value)) + geom_bar(stat = "identity") + facet_grid(factor~.)


```

muestra el perfil de las _preferencias_ de los usuarios a través de seis factores extraídos de la factorización no negativa de la matriz que relaciona a los usuarios con los géneros de las películas (el código con el que está obtenido puede consultarse en el fichero fuente de este documento; es posible, además, que tengas que ejecutar ese código para poder leer las etiquetas).


¿Qué interpretación tienen los factores?

Para este caso, se utilizan un total de 6 factores, que corresponderan con el número de columnas de la matriz U (X~U*V).
En funcion del numero de factores (columnas de U o filas de V) es posible reducir la dimensionalidad de la matriz.

Según la información vista en "http://citeseerx.ist.psu.edu/viewdoc/download?doi=10.1.1.192.3637&rep=rep1&type=pdf", el rango de factorización define el numero de "metagenes" usado para aproximar la matriz objetivo.

En función del número de factores utlizados en la aproximación de la matriz, obtendremos unos resultados diferentes.

Se puede observar en el perfil de preferencias de los usuarios, como en función del número de factores utilizados, cambian las preferencias, así por ejemplo, si utilizamos 6 factores, se puede ver como el género "Documentary" sería el más relevante, en cambio, al usar 2 factores, éste género no aparecería.

NMF incorpora medidas de calidad de los resultados para elegir el mejor número de factores a utilizar. Con la función "nmfEstimateRank", obtendremos varias medidas de calidad para elegir el mejor, como veremos en el siguiente punto.


¿Puedes obtener una gráfica similar para descomposiciones con distintos números de factores?

Utilizamos la funcion "nmfEstimateRank", para obtener distintas medidas de calidad que me puedan aproximar el valor más optimo del rango de factorización.
Realizaremos un plot en el que veamos todas las medidas de calidad:

```{r, message=FALSE, warning=FALSE}
# Podemos comprobar cual sería el mejor numero de factores a representar:
res2 <- nmfEstimateRank(m, seq(2,15), method='brunet', nrun=10, seed=123456)

# Elegimos que muestre rangos de factorizacion del 2 al 15. Se elige un valor de nrun=10 por ser un valor óptimo entre calidad y tiempo de procesamiento.

# Obtenemos las distintas medidas de calidad:
plot(res2)

# Vemos en profundidad la grafica "cophenetic"
plot(res2, 'cophenetic')
```
El coeficiente de correlacion de cophenetic, indicara la dispersion de la matriz, y se basa en el promedio de las matrices de conectividad. Se calcula como la correlación de Pearson de dos matrices de distancia.
Hay que elegir el rango en el que el coeficiente empieza a decaer.
En el ejemplo anterior, se puede ver como con 8 factores, el coeficiente cophenetic empieza a decaer.

Para el caso de 8 factores, la grafica de descomposiciones sería:

```{r, message=FALSE, warning=FALSE}
res <- nmf(m, 8) # Crea los 8 factores

h <- res@fit@H

h <- 100 * h / rowSums(h) 

h <- data.frame(h)
h$factor <- 1:nrow(h)
h <- melt(h, id.vars = "factor")

ggplot(h, aes(x = variable, y = value)) + geom_bar(stat = "identity") + facet_grid(factor~.)
```

